【裁判字號】    98,上訴,123
【裁判日期】    980604
【裁判案由】    毒品危害防制條例
【裁判全文】
臺灣高等法院臺南分院刑事判決         98年度上訴字第123號
上  訴  人
即  被  告  甲○○
                    現另案於台灣嘉義監獄鹿草分監執行中
選任辯護人  汪玉蓮  律師（扶助律師）
上列上訴人因毒品危害防制條例案件，不服臺灣嘉義地方法院九
十七年度訴字第六六五號中華民國九十七年十一月二十八日第一
審判決（起訴案號：臺灣嘉義地方法院檢察署九十七年度偵字第
五二二五號），提起上訴，本院判決如下：
    主  文
原判決撤銷。
甲○○販賣第一級毒品（犯罪事實一 (一)部分），累犯，處有
期徒刑拾柒年；販賣第一級毒品所得新台幣伍佰元沒收，如全部
或一部不能沒收時，以其財產抵償之；扣案門號0000000
000號行動電話（含SIM卡）壹支沒收。又販賣第一級毒品（
犯罪事實一 (二)部分），累犯，處有期徒刑拾柒年；販賣第一
級毒品所得新台幣壹仟元沒收，如全部或一部不能沒收時，以其
財產抵償之。又販賣第一級毒品（犯罪事實一 (三)部分），累
犯，處有期徒刑拾柒年；扣案第一級毒品海洛因壹包（驗餘淨重
零點零貳壹捌公克）沒收銷燬之；扣案上開海洛因之外包裝袋壹
個、販賣第一級毒品所得新台幣伍佰元、門號00000000
00號行動電話（含SIM卡）壹支，均沒收。應執行有期徒刑拾
玖年；扣案第一級毒品海洛因壹包（驗餘淨重零點零貳壹捌公克
）沒收銷燬之；販賣第一級毒品所得新台幣貳仟元沒收，其中新
台幣壹仟伍佰元，如全部或一部不能沒收時，以其財產抵償之；
扣案上開海洛因之外包裝袋壹個、門號0000000000號
行動電話（含SIM卡）壹支、門號0000000000號行動
電話（含SIM卡）壹支，均沒收。
    事  實
一、甲○○前因違反肅清煙毒條例案件，經臺灣嘉義地方法院以
    八十二年度訴字第九九二號判處有期徒刑三年四月，並經本
    院以八十三年度上訴字第四三五號駁回上訴確定；另因恐嚇
    取財等案件，經臺灣嘉義地方法院以八十二年度訴字第九三
    一號判處應執行有期徒刑十月確定；上揭數罪嗣經臺灣嘉義
    地方法院裁定定應執行有期徒刑四年一月確定；又因違反肅
    清煙毒條例案件，經臺灣嘉義地方法院以八十三年度訴字第
    三六○號判處有期徒刑三年四月確定，並與上揭應執行刑四
    年一月接續執行，於民國八十五年十一月二十二日縮短刑期
    假釋出監；嗣其於假釋期間另因違反肅清煙毒條例等案件，
    經臺灣嘉義地方法院以八十七年度訴緝字第十號判處應執行
    有期徒刑三年六月確定，而與上揭假釋經撤銷後之殘刑四年
    八月二十一日接續執行，於九十一年九月九日再度縮短刑期
    假釋出監；嗣其假釋復經撤銷，於九十三年四月五日入監執
    行殘刑二年六月十七日，經減刑後於九十六年七月十六日徒
    刑執行完畢出監。詎甲○○猶不知悔改，明知海洛因係毒品
    危害防制條例第二條第二項第一款所列之第一級毒品，不得
    販賣，竟為牟利，基於販賣第一級毒品之各別犯意，先後為
    下列犯行：
(一)於九十七年五月間某日下午三、四時許，丁○○以其持用之
    0000000000號行動電話撥打甲○○所有之000
    0000000號行動電話聯繫後，相約於嘉義縣朴子市配
    天宮後面，由甲○○以新台幣（下同）五百元之價格，販賣
    第一級毒品海洛因一小包予丁○○。
(二)於九十七年七月十日下午二時三十分許，丁○○以其持用之
    上開電話與甲○○聯繫後，至甲○○位於嘉義縣朴子市○○
    路五十之二號住處（下稱黎明路住處），由甲○○以一千元
    之價格販賣海洛因三小包予丁○○。丁○○購買海洛因後，
    即乘坐不知情之友人張世宗所駕駛之自小客車離去，旋於同
    日下午在嘉義縣朴子市配天宮停車場為警查獲適在車上之丁○○（丁○○施用毒品部分，經臺灣嘉義地方法院裁定令入
    勒戒處所施以觀察、勒戒），而循線查悉上情。
(三)於九十七年七月二十一日下午三時至四時間，戊○○持用0
    000000000號電話撥打甲○○所有之000000
    0000號行動電話聯繫，於甲○○之黎明路住處，由甲○○以五百元之價格販賣第一級毒品海洛因一小包予戊○○。
    戊○○購得上開海洛因後，隨即騎乘自行車至嘉義縣朴子市
    體育館公共廁所內施用（戊○○施用第一級毒品部分由檢察
    官另案偵辦），施用完畢甫步出公共廁所之際，即為埋伏之
    員警查獲，警方因此循線於同日下午四時十分許，在甲○○
    黎明路住處扣得其販賣海洛因予戊○○所得之五百元，及其
    所有供犯販賣第一級毒品罪聯絡用之門號00000000
    00號行動電話及0000000000號行動電話各一支
    等物，並於甲○○身上扣得預備供販賣用之海洛因一小包（
    淨重○．○三一四公克，驗餘淨重○．○二一八公克）。另
    案並於九十七年六月二十三日扣得其所有供販賣本件第一級
    毒品海洛因聯絡用之門號0000000000號行動電話
    。
二、案經嘉義縣警察局移送臺灣嘉義地方法院檢察署檢察官偵查
    起訴。
    理    由
壹、證據能力部分：
一、證人丁○○之測謊報告書有證據能力：
(一)按測謊鑑定，形式上如符合測謊基本要件，包含：須受測人
    同意配合、依賴施測人員之技術與經驗、測謊儀器須良好且
    運作正常、受測人身心及意識狀態須正常等項，即具有證據
    能力。又測謊鑑定，係依一般人在說謊時，會產生遲疑、緊
    張、恐懼、不安等心理波動現象，乃以科學方法，由鑑定人
    利用測謊儀器，將受測者之情緒波動反應情形加以記錄，用
    以分析判斷受測者是否違反其內心真意而為虛偽不實之陳述
    。倘實施測謊之程序合乎法定程序，未侵害受測者之緘默權
    ，而實施鑑定者又具備專業知識技能、用以測試之設計題組
    無不妥之處、供檢測之儀器復無不正常情形，則依補強性證
    據法則，該測謊鑑定結果，雖不得作為有罪判決之唯一證據
    ，但非無證據能力。至其證明力如何，事實審法院有自由判
    斷之職權，則事實審法院綜合其調查證據之結果，以測謊鑑
    定與卷內其他證據資料相互印證後，採納作為判決之基礎，
    自未違法（最高法院九十七年度台上字第一九六三號、第五
    四四五號判決意旨參看）。
(二)被告甲○○雖主張法務部調查局九十七年十月二十四日調科
    南字第○九七○○四二一七九○號測謊報告書（下稱測謊報
    告書，見原審卷第二四一至二四九頁）無證據能力，惟該測
    謊報告書係原審徵得證人丁○○之同意後（見原審卷第一八
    ○頁），依法囑託法務部調查局對丁○○進行測謊鑑定所作
    成，測謊前已取得丁○○之同意，而未侵害其緘默權，又丁○○受測前並未服用藥物或飲酒，睡眠情況尚佳，身心及意
    識狀態正常，為其施測之法務部調查局調查員安治國受有測
    謊技術訓練，具備相當之技術與經驗，所採用之測謊儀器係
    美國拉法葉儀器公司製造，測前均檢查紀錄功能，無故障情
    況，測謊環境具備錄音監視功能、空調、隔音，無外界干擾
    因素，復有測謊報告書所附測謊同意書、測謊對象身心調查
    表、法務部調查局結業證書及測謊程序說明等附卷可憑；揆
    諸前揭說明，該測謊報告書自有證據能力，而得採為本件判
    決之基礎。另被告雖亦同意進行測謊，惟依上開測謊報告書
    所載，被告經測試結果，疑因其心搏過速，未能獲致有效生
    理反應圖譜，無法據以研判有無說謊，附此敘明。
二、被告以外之人於審判外之陳述，雖不符前四條之規定，而經
    當事人於審判程序同意作為證據，法院審酌該言詞陳述或書
    面陳述作成時之情況，認為適當者，亦得為證據；當事人、
    代理人或辯護人於法院調查證據時，知有第一百五十九條第
    一項不得為證據之情形，而未於言詞辯論終結前聲明異議者
    ，視為有前項之同意；刑事訴訟法第一百五十九條之五定有
    明文。又被告以外之人於偵查中向檢察官所為之陳述，除顯
    有不可信之情況者外，得為證據；為同法第一百五十九條之
    一第二項所規定；然同法第一百五十八條之三復規定：「證
    人、鑑定人依法應具結而未具結者，其證言或鑑定意見，不
    得作為證據」，其立法理由乃在擔保該證言或鑑定意見，係
    據實陳述或公正誠實之可信性，故未依法具結者，依證據絕
    對排除法則，當然無證據能力，而不得作為證據，自不得因
    當事人於審判程序之同意，逕認該未經具結之證言或鑑定意
    見，亦得作為證據，此於適用同法條（第一百五十九條之五
    ）第二項所定「視為有前項之同意」之情形者，亦應受上揭
    第一百五十八條之三規定之限制。查被告、辯護人及檢察官
    於言詞辯論終結前，對於證人丁○○、戊○○於警詢時所為
    證述，以及丁○○指認犯罪嫌疑人紀錄表、搜索扣押筆錄、
    扣押物品收據、扣押物品目錄表等下述本院採為認定犯罪事
    實依據之各項言詞及書面供述證據，均未就證據能力聲明異
    議，復經本院於審理時逐一提示予被告、辯護人及公訴人表
    示意見，本院審酌各該審判外供述證據及書面作成時之情況
    ，製作當時之過程、內容、功能等情況，其取得並無違法情
    形，具備合法可信之適當性保障，經綜合判斷，與本件犯罪
    待證事實，具有關連性，核無可信度明顯過低之情事，認具
    適當性，均得作為證據。另證人戊○○、丁○○於偵查中證
    述之詞係屬於偵查中向檢察官所為之陳述，雖屬傳聞證據，
    惟現階段刑事訴訟法規定，檢察官代表國家偵查犯罪、實施
    公訴，依法有訊問被告、證人及鑑定人之權，實務運作時，
    檢察官於偵查中向被告以外之人所取得之陳述，原則上均能
    遵守法律規定，不致違法取供，且經法定具結程序以擔保其
    證言之可信性，其可信度極高，被告並未提出有何顯不可信
    之情形，是證人戊○○、丁○○於偵查中之證言，自得為證
    據。
貳、實體部分：
一、訊據上訴人即被告甲○○固坦承其曾於九十七年五月間使用
    0000000000號電話、於九十七年七月間使用00
    00000000號電話，惟矢口否認有何販賣第一級毒品
    犯行，辯稱：警方係因業績壓力，迫使證人指認向伊購買毒
    品，伊曾勸丁○○不要吸毒，而與丁○○發生爭執，毆打丁○○，因此遭丁○○挾怨報復；戊○○則是與警方串通好誣
    陷伊，該二人所述均不實在；又依毒品危害防制條例第十七
    條規定，供出毒品來源因而破獲者，得減輕其刑，故毒品買
    受者之供述，縱自形式上觀察並無瑕疵，其真實性仍有待其
    他必要證據加以補強；丁○○、戊○○皆係被警方查獲涉嫌
    違反毒品危害防制條例之人，為求自保及獲得減輕刑責寬典
    ，可能推卸或誣指來源，所述之可信性尚有疑問；且丁○○
    、戊○○對於向伊購買海洛因之次數、地點、交易細節，前
    後供述不一，丁○○使用之0000000000號電話與
    伊使用之0000000000、0000000000號
    於九十七年七月十日並無通聯，其指控顯與事實不符；伊為
    警查獲時扣得之海洛因僅一小包○．二一八公克，如此少量
    之海洛因，自己施用都不夠，無可能出售予戊○○，本案欠
    缺充分證據可證明伊有販售海洛因犯行云云。
二、惟查：
(一)上揭犯罪事實欄一 (一)、(二)部分，業據證人丁○○迭於
    檢察官訊問及原審審理時具結證稱：伊係透過朋友介紹認識
    被告，知道被告有賣毒品，伊都是用0000000000
    號手機與被告聯絡購買海洛因，九十七年五月間是撥打被告
    0000000000號手機聯絡後，在嘉義縣朴子市配天
    宮後面，以五百元向綽號「黑松」男子即被告甲○○購買海
    洛因一包，後來被告該支電話打不通，就透過朋友取得被告
    另外一支電話，在九十七年七月十日下午二時三十分左右與
    被告電話聯絡後，由張世宗載伊去向被告購買海洛因，伊與
    被告並無恩怨，法院提訊伊時，伊與被告同一台囚車，被告
    叫伊不要害他關那麼久，且說本案只有伊指認被告，如果被
    告去關就是伊害的，伊心理壓力很大，才會在法官面前跟著
    被告的話，說被告有勸伊不要吸毒，其實完全沒有這回事等
    語綦詳（見偵卷第四十至四一頁、第五九至六十頁，原審卷
    第一六九至一七九頁、第二二○至二二二頁）。而證人丁○○確有施用海洛因之非行，其於九十七年七月十日為警查獲
    後，即指認被告為販賣海洛因給伊之人，另經警徵得丁○○
    之同意採集其尿液送驗，結果亦呈海洛因代謝物嗎啡陽性反
    應；又證人丁○○所持用之0000000000號行動電
    話，在九十七年五月間確有多通與被告所持用之00000
    00000號電話相互通聯之紀錄，復有證人丁○○指認犯
    罪嫌疑人紀錄表（見警卷第十六頁）、臺灣高等法院丁○○
    前案紀錄表（見原審卷第三十頁）、丁○○九十七年七月十
    日十六時五十分為警採尿送驗之代號與真實姓名對照表（代
    號為：偵二A五八）以及正修科技大學超微量研究科技中心
    九十七年七月二十九日檢驗報告（見偵卷第五五、五七頁）
    、被告持用之0000000000號電話於九十七年五月
    間之雙向通聯紀錄（見原審卷第六五至九一頁）附卷可憑。
    另原審請證人丁○○前往法務部調查局進行測謊結果，為：
    「本案其是向甲○○購買海洛因，上述問題經測試無情緒波
    動之反應，研判未說謊」，復有測謊報告書附卷可參（見原
    審卷第二四一至二四九頁）。堪認證人丁○○所證其曾於九
    十七年五月間向被告購買五百元海洛因、於九十七年七月十
    日向被告購買一千元海洛因各一次，應屬實在，被告確有此
    部分犯行明甚。
(二)上揭犯罪事實欄一 (三)部分，業經證人戊○○多次於檢察
    官訊問及原審審理時具結證稱：伊是在九十六年勒戒前認識
    綽號「黑松」之被告，九十七年七月二十一日下午三點多，
    伊係以0000000000號電話與被告聯絡，並與弟弟
    林明瀧各騎一台腳踏車到被告黎明路住處，向被告買海洛因
    ，後來伊應被告之要求載乙○○去郵局領錢，領完錢後再回
    到被告住處，向被告購得五百元海洛因，然後到朴子體育館
    公廁施打海洛因，施打出來後就被警方查獲，伊就帶警方到
    被告住處，警方在被告身上扣到的紙鈔，其中一張五百元有
    折角的紙鈔，是伊當天下午購買海洛因時交給被告，因為伊
    習慣將紙鈔折角等語明確（見原審卷第二○七至二一○頁、
    第二三四至二三五頁、第二九一至三○○頁）。核與證人即
    九十七年七月二十一日查獲證人戊○○及被告之警員己○○
    、庚○○於檢察官訊問及原審審理時具結證稱：九十七年七
    月二十一日警方係接獲線報得知被告涉嫌販賣毒品，而在當
    日下午二、三時許埋伏在被告黎明路住處外，看到戊○○、
    林明瀧各騎一台腳踏車到被告住處，幾分鐘後又出來，戊○○載乙○○離開，後來又回來，進入被告住處，約四、五分
    鐘後戊○○就出來，警方尾隨戊○○至朴子體育館，等戊○○從公廁出來後，警方問伊有無施用毒品，戊○○坦承剛施
    用完，且帶警方到販賣毒品場所即被告黎明路住處，經警方
    實施搜索而查獲扣案物品，其中扣案紙鈔有一張五百元有折
    角，在警方幫戊○○製作筆錄時，戊○○表示有折角那張紙
    鈔是他交付被告購買海洛因用的等語相符（見原審卷第二一
    ○至二一二、三○一至三一一頁）。另證人戊○○確有施用
    海洛因之犯行，其九十七年七月二十一日為警查獲後，經警
    方徵得其同意採尿送驗，結果亦呈海洛因代謝物嗎啡陽性反
    應，而戊○○證稱其於九十七年七月二十一日與被告聯繫所
    用之0000000000號電話，於當日下午三時二十五
    分、三時四十分，曾兩度與被告持用之000000000
    0號電話相互通聯，有臺灣高等法院戊○○前案紀錄表（見
    原審卷第二二六至二二九頁）、戊○○九十七年七月二十一
    日十七時二十分為警採尿之代號與真實姓名對照表（代號為
    ：偵二A六五）以及正修科技大學超微量研究科技中心九十
    七年八月五日檢驗報告（見原審卷第二三七至二三八頁）、
    被告持用之0000000000號電話於九十七年七月二
    十一日之雙向通聯紀錄（見原審卷第六三頁）在卷可憑。又
    警方於九十七年七月二十一日查獲被告後，扣得現金二千七
    百元，其中包括一張有折角之五百元紙鈔，另扣得海洛因一
    包，復有搜索扣押筆錄、扣押物品收據、扣押物品目錄表、
    扣案海洛因及五百元紙鈔照片附卷可按（見警卷第三十至三
    三、三五至三七頁）。此外，被告於九十七年七月二十一日
    為警查獲時扣得之海洛因一包，經送請行政院衛生署草屯療
    養院鑑定確含第一級毒品海洛因成分，淨重○．○三一四公
    克，驗餘淨重○．○二一八公克，有該院草療鑑字第○九七
    ○○○六五九○號鑑定書在卷可稽（見原審卷第三七頁），
    堪認證人戊○○之證述應屬實在，被告確有此部分犯行，甚
    為明灼。
三、被告辯解不足採之理由：
(一)被告雖辯稱：證人丁○○係因曾遭伊毆打而挾怨報復、誣指
    伊販賣毒品，證人戊○○則係與警方串通好誣陷伊；證人丁○○、戊○○均係遭警方查獲施用毒品者，供出毒品來源可
    獲得減刑之利益，因此證人之證述是否可信即有疑問云云。
    惟查，證人丁○○、戊○○經原審提訊到庭作證，經依法具
    結後，均一致證稱與被告並無恩怨（見原審卷第一六九、二
    九一頁）；丁○○嗣並於檢察官訊問時證稱：係遭被告恐嚇
    ，始在法院作證時配合被告之說詞，陳稱被告曾勸伊不要吸
    毒等語（見原審卷第二二一頁）。另查，證人丁○○於九十
    七年七月十日為警查獲前，並無施用毒品之前案紀錄，該次
    遭查獲後，係經臺灣嘉義地方法院裁定令入勒戒處所施以觀
    察、勒戒，有臺灣高等法院丁○○前案紀錄表附卷可稽（見
    原審卷第三十頁），故有無供出毒品來源因而破獲，對丁○○該次所涉施用毒品犯行之處斷，並無影響，證人丁○○應
    無設詞誣陷被告之動機。另就證人戊○○部分，其於九十七
    年七月二十一日為警查獲後，即供稱當日所施用之海洛因係
    向被告購買，並於當日檢察官訊問時、九十七年十月十六日
    檢察官訊問時、原審九十七年十一月二十日審理時，三度具
    結後仍為相同之證述（戊○○先後簽立之證人結文，見原審
    卷第二一三、二三六、三二七頁）；查證人戊○○於九十七
    年七月二十一日所涉犯施用第一級毒品案件，其法定本刑為
    「六月以上五年以下有期徒刑」，縱經法院審理後認定其符
    合供出毒品來源因而破獲之條件而依法予以減刑，所獲得之
    減刑利益，與誣指被告販賣第一級毒品罪，因而涉犯最重本
    刑為七年以下有期徒刑之誣告、偽證罪相較，輕重得失亦不
    成比例，衡諸常情，戊○○應無可能在與被告素無恩怨之情
    況下，僅為配合警方辦案，或為於施用毒品案件邀得減刑寬
    典，而甘冒涉犯較重之誣告、偽證罪之風險，一再誣指被告
    販賣第一級毒品之理。被告及辯護人上開所辯，均無足採。
(二)被告雖又辯稱：被告於九十七年七月二十一日為警查獲時僅
    剩一小包海洛因，如此少量之海洛因自己施用尚且不夠，怎
    可能用以販賣云云。惟查，被告前曾於九十七年六月八日為
    警查獲持有二十六包海洛因，旋又於九十七年六月二十三日
    為警查獲持有十七包海洛因，有臺灣嘉義地方法院檢察署檢
    察官九十七年度偵字第八九六號起訴書及臺灣嘉義地方法院
    九十七年度訴字第四八八、五六七號刑事判決附卷可參（見
    偵卷第十二至十四頁、原審卷第二四至二七頁），雖被告於
    該二案件中均辯稱係為施用而持有該等海洛因，惟由上開事
    實亦足認被告應熟知何處可購得海洛因，而可隨時購買大量
    、不虞匱乏之海洛因供給施用者或備供販賣之用，是被告所
    辯其本身有施用海洛因之習慣，九十七年七月二十一日僅剩
    一小包海洛因，自己解癮都不夠，不可能販賣給證人戊○○
    ，亦無足採。
(三)又證人之陳述有部分前後不符，究竟何者可採，法院本得依
    其自由心證予以斟酌，若其基本事實之陳述與真實性無礙時
    ，仍非不得予以採信，非謂一有不符，即認其全部均為不可
    採納（最高法院九十七年度台上字第五○四八號判決意旨參
    看）。被告雖以證人丁○○、戊○○對於向伊購買海洛因之
    次數、地點及交易細節前後證述不一等理由，指稱證人之證
    詞不可採。惟查，證人丁○○對於伊曾在九十七年五月間撥
    打被告之0000000000號電話與被告聯繫後，在嘉
    義縣朴子市配天宮後面向被告購買五百元之海洛因一次，嗣
    因被告上開電話打不通，遂向朋友取得被告另一支電話後，
    在九十七年七月十日下午二時三十分許撥打該電話與被告聯
    絡，在被告黎明路住處向被告購買一千元之海洛因一次，此
    等向被告購買海洛因之基本事實，其證述自偵查至原審審理
    中始終一致。而證人戊○○對於伊曾在九十七年七月二十一
    日下午以0000000000號電話與被告聯繫，並偕同
    其弟林明瀧至被告黎明路住處，向被告購買五百元之海洛因
    ，當日所給付之五百元有折角記號，此等向被告購買海洛因
    之基本事實，其證述自偵查迄至原審審理中，並無歧異。況
    丁○○、戊○○均係於本件案發前即與被告熟識，與被告均
    無嫌怨，應無可能一致設詞誣陷被告；且施用毒品者因染有
    毒癮而需頻繁購買毒品，對於每一次購買毒品之確實時間、
    地點、交易細節，未必能清楚記憶，是證人丁○○、戊○○
    因時間久遠、記憶模糊，而對毒品交易細節之陳述前後稍有
    出入，亦與常情無違，自不得以此遽認其等之證詞全部不可
    採信。
(四)另查，證人丁○○所持用之0000000000號電話，
    在九十七年七月十日雖無與被告先後持用之0000000
    000號電話、或0000000000號電話相互通聯之
    紀錄。惟查，被告所持用之0000000000號電話，
    係（使用）到九十七年六月二十三日被查扣止，其後被告始
    拿錢要求其女友之兄廖健銓幫忙申辦0000000000
    號電話供伊使用，業據被告供述在卷（見原審卷第三二二至
    三二三頁）；而上開0000000000號電話係於九十
    七年七月十五日啟用，復有行動電話申設資料在卷可憑（見
    原審卷第四七頁）。被告自無可能於九十七年七月十日持上
    開二支電話與丁○○聯繫販賣海洛因情事，被告所稱其於九
    十七年六月二十三日之後就使用該電話，非屬實在。實則，
    證人丁○○自偵查迄至原審審理中，亦均證稱：伊九十七年
    五月間係撥打0000000000號電話與被告聯絡，後
    來該電話就打不通，所以九十七年七月十日是撥打另一支電
    話與被告聯繫，不是撥打0000000000號電話，但
    該次所撥打的電話號碼不記得了等語（見偵卷第五九至六十
    頁，原審卷第一七三頁、第一七七至一七八頁）。另觀諸證
    人丁○○所持用之0000000000號電話於九十七年
    七月十日之雙向通聯紀錄，該電話在下午二時二十六分許曾
    與0000000000號電話通聯，而該次通聯之基地台
    位置在「嘉義縣朴子市市○路一○九之五號九樓之一頂」，
    對照被告九十七年五、六月間持用0000000000號
    電話通話時之基地台位置，亦多為「嘉義縣朴子市市○路一
    ○九之五號九樓之一頂」；另上開0000000000號
    電話與被告所有且為警查扣之0000000000號電話
    ，申設人均同為廖健銓，有丁○○使用之00000000
    00號行動電話於九十七年七月十日之雙向通聯紀錄、被告
    使用之0000000000號行動電話於九十七年五月至
    六月之雙向通聯紀錄、0000000000及00000
    00000號行動電話申設資料等附卷可按（見原審卷第四
    七頁、第六三至一○三頁、第一○七至一○八頁、第一九三
    頁）。而販賣毒品者為逃避查緝，借用他人電話或購買人頭
    電話供作對外聯繫之用，與常情無違，故亦無法排除九十七
    年七月十日被告係借用他人電話與證人丁○○聯繫之可能性
    ，自不得僅以證人丁○○使用之0000000000號電
    話於九十七年七月十日雙向通聯紀錄中，無與被告所有之上
    開0000000000、0000000000號二支電
    話相互通聯之紀錄，即遽認證人丁○○之證詞不可採，以及
    被告未為此部分犯行。
(五)被告雖於本院聲請訊問證人丙○○，以證明證人有看到被告
    毆打丁○○，亦可證明被告有勸丁○○不要吸食毒品；及聲
    請訊問證人乙○○，以證明戊○○沒有到二樓與被告碰到面
    ，因戊○○在警訊時陳述「交易時除了「黑松」之外，還有
    一名女子乙○○在現場」等云。惟查該二證人經本院傳拘未
    著，有送達證書及嘉義縣警察局九十八年五月二十五日嘉縣
    警刑偵二字第○九八○○八一九三九號函附本院拘票、報告
    書等件附本院卷可憑，已無從為訊問。然丁○○於偵查中已
    明確證稱：院方提訊伊時，伊與被告同一台囚車，被告叫伊
    不要害他關那麼久，且說本案只有伊指認被告，如果被告去
    關就是伊害的，伊心理壓力很大，才會在法官面前跟著被告
    的話，說被告有勸伊不要吸毒，其實完全沒有這回事等語（
    見原審卷第二二一頁），且被告有多次施用毒品之紀錄，有
    臺灣高等法院被告前案紀錄表在卷足稽，其明知施用毒品有
    成癮性，非僅片面之語即可令他人戒毒，是被告縱曾規勸丁○○不要施用毒品，亦難證明丁○○即未向被告購買毒品；
    再被告於警詢時供稱：「（丁○○是否認識？有無仇隙？）
    丁○○曾到我現處，要求我幫他購買海洛因毒品，沒有仇隙
    。」二人既無仇隙，豈有隨意毆打丁○○，丁○○又豈會誣
    指被告販毒之理。另戊○○於警詢時雖供證「交易時除了『
    黑松』之外，還有一名女子乙○○在現場」，然又稱：「（
    當時她在做何事？）當時他在現場，我沒注意他在做何事。
    」（見警卷第八、九頁），而乙○○於警詢時則供證：「（
    妳在嘉義縣朴子市○○路五十之二號是否有看見戊○○去找
    甲○○？）我要去郵局時剛好在門口遇見戊○○。」、「（
    戊○○是否有向甲○○購買一級毒品海洛因？）我有問戊○○是否有去向甲○○買毒品，戊○○回答有，但是我沒有親
    眼看見。」等語明確（見警卷第二七、二八頁），依乙○○
    於警詢時供證，尚無法證明戊○○即未向被告購買毒品。至
    雖未扣得磅秤等任何工具或被告有無車子，均不得指為被告
    即無販賣海洛因犯行。
四、查販賣第一級毒品海洛因係違法行為，非可公然為之，且有
    其獨特之販售路線及管道，復無公定價格，易於增減分裝之
    份量，而每次買賣之價格及數量，可能隨時依交易雙方之關
    係深淺、資力、需求量，以及對行情之認知、來源是否充裕
    、查緝是否嚴緊，甚至購買者被查獲時供述購買對象之可能
    性此等風險之評估，而異其標準，非可一概而論，從而販賣
    之利得，一般除被告坦承犯行或價量俱臻明確外，委難查得
    實情，惟販賣之人從價差或量差中牟利之方式雖異，然其販
    賣行為在意圖營利則同一。本案被告矢口否認販賣海洛因，
    更未供述其販賣毒品利得，致無法查得被告販賣之實際利得
    ，惟被告與購買者即證人丁○○、戊○○非屬至親，當無可
    能甘冒重典而按購入價格轉售，不求利得；復按一般民眾普
    遍認知毒品海洛因之非法交易，政府一向查禁森嚴，且予以
    重罰，衡諸常情，倘非有利可圖，絕無平白甘冒高度風險，
    而無償轉讓之理；另被告九十七年七月二十一日為警查獲時
    雖僅扣得一小包海洛因，惟被告前曾於九十七年六月八日、
    九十七年六月二十三日分別為警查獲持有二十三包、十七包
    之海洛因，業如前述，堪認被告係備有海洛因，隨時可應購
    買者之要求而提供，其係為牟利而販賣第一級毒品，灼然甚
    明。
五、綜上所述，被告確有為前揭犯罪事實欄一所載販賣第一級毒
    品海洛因三次之犯行，本件事證明確，被告上開所辯，無非
    臨訟卸責之詞，均無足採。應予依法論科。
參、論罪科刑：
一、海洛因係毒品危害防制條例第二條第二項第一款所稱之第一
    級毒品，不得販賣；又被告行為後，毒品危害防制條例於九
    十八年五月二十日修正公布，同年五月二十二日施行，其中
    第四條第一項將罰金刑數額由一千萬元提高至二千萬元，則
    被告所犯販賣第一級毒品犯行，自應適用修正前之法律，較
    有利於行為人。核被告於前揭犯罪事實欄一所示三次所為，
    均係犯修正前毒品危害防制條例第四條第一項之販賣第一級
    毒品罪；其販賣前持有第一級毒品之低度行為，均為販賣之
    高度行為所吸收，不另論罪。被告前因違反肅清煙毒條例案
    件，經臺灣嘉義地方法院以八十二年度訴字第九九二號判處
    有期徒刑三年四月，並經本院以八十三年度上訴字第四三五
    號駁回上訴確定；另因恐嚇取財等案件，經臺灣嘉義地方法
    院以八十二年度訴字第九三一號判決應執行有期徒刑十月確
    定；上揭數罪嗣經臺灣嘉義地方法院裁定應執行有期徒刑四
    年一月確定；又因違反肅清煙毒條例案件，經臺灣嘉義地方
    法院以八十三年度訴字第三六○號判處有期徒刑三年四月確
    定，並與上揭應執行刑四年一月接續執行，於民國八十五年
    十一月二十二日縮短刑期假釋出監；嗣其於假釋期間另因違
    反肅清煙毒條例等案件，經臺灣嘉義地方法院以八十七年度
    訴緝字第十號判決應執行有期徒刑三年六月確定，而與上揭
    假釋經撤銷後之殘刑四年八月二十一日接續執行，於九十一
    年九月九日再度縮短刑期假釋出監；嗣其假釋復經撤銷，於
    九十三年四月五日入監執行殘刑二年六月十七日，經減刑後
    於九十六年七月十六日徒刑執行完畢出監，有臺灣高等法院
    被告前案紀錄表在卷可稽，其於受徒刑之執行完畢後，五年
    以內故意再犯本件有期徒刑以上之三罪，均為累犯，各應依
    刑法第四十七條第一項之規定加重其刑，惟因毒品危害防制
    條例第四條第一項販賣第一級毒品罪之法定本刑為死刑、無
    期徒刑，依法不得再予加重，是僅就罰金刑部分加重其刑。
    按販賣第一級毒品罪之法定刑為「死刑或無期徒刑；處無期
    徒刑者，得併科新台幣一千萬元以下罰金」，然同為販賣第
    一級毒品者，其原因動機不一，犯罪情節未必盡同，有大盤
    毒梟、中小盤毒販之分，亦有吸毒者為解癮而購入毒品並少
    量販售予同儕以彌補自己吸毒之花費，其販賣行為所造成危
    害社會之程度自屬有異。查被告本案三次販賣第一級毒品海
    洛因之不法所得分別為五百元、一千元、五百元，數量非鉅
    ，足見其犯罪情節，尚與大量販售毒品之毒梟迥異，衡其犯
    罪情節，情輕法重，縱處以法定最低度刑，猶嫌過重，其情
    狀顯堪憫恕，爰依刑法第五十九條規定，均酌減其刑，並依
    先加後減之（惟法定本刑為死刑、無期徒刑部分，依法不得
    加重）。
二、刑法於九十四年二月二日修正公布，刪除第五十六條所定連
    續犯之規定，自九十五年七月一日施行；而基於概括犯意連
    續多次販賣毒品之行為，於刑法修正刪除連續犯規定之前，
    均依連續犯論以一罪；此次刑法第五十六條修正理由之說明
    謂：「對繼續犯同一罪名之罪者，均適用連續犯之規定論處
    ，不無鼓勵犯罪之嫌，亦使國家刑罰權之行使發生不合理之
    現象。」、「基於連續犯原為數罪之本質及刑罰公平原則之
    考量，爰刪除有關連續犯之規定」等語，即係將本應各自獨
    立評價之數罪，回歸本來就應賦予複數法律效果之原貌；而
    所謂「集合犯」是指立法者所制定之犯罪構成要件中，本就
    預定有數個同種類之行為將反覆實行之犯罪而言，將各自實
    現犯罪構成要件之多數行為，解釋為集合犯，而論以一罪；
    是以對於集合犯，必須從嚴解釋，以符合立法者之本意；觀
    諸毒品危害防制條例所定之販賣毒品罪之構成要件文義，實
    無從認定立法者本即預定該犯罪之本質，必有數個同種類行
    為而反覆實行之集合犯行，故販賣毒品罪，難認係集合犯；
    因此，就刑法修正施行後多次販賣毒品之犯行，採一罪一罰
    ，始符合立法本旨（最高法院九十七年度台上字第八七三號
    、九十七年度台上字第一○六○號判決意旨參看）。被告如
    犯罪事實一所載三次販賣第一級毒品行為，販賣時間、地點
    、對象均有差異，且依證人丁○○、戊○○之證述，渠等均
    係在欲購買毒品時與被告電話聯繫，再前往被告黎明路住處
    或住處附近之配天宮後面購買海洛因，堪認被告所為各次犯
    行，係分別起意，在刑法評價上，應各具獨立性，而非屬集
    合犯；公訴意旨認本件被告數次販賣第一級毒品行為，應依
    集合犯論以一罪，尚有誤解。被告所犯上開三罪，均犯意各
    別，行為互殊，應予分論併罰。
肆、原審以被告罪證明確，予以論罪科刑，原無不合，惟查毒品
    危害防制條例第四條第一項之販賣第一級毒品罪，業經修正
    公布，並於九十八年五月二十日公布施行，原審未及比較適
    用，尚有未洽，被告上訴意旨否認犯罪，雖無理由，惟原判
    決既有上開可議之處，自屬不能維持，應由本院將原判決撤
    銷改判，爰審酌被告為國小畢業之智識程度，入監前係從事
    水泥工作，獨自生活，有恐嚇取財以及多次施用毒品等前案
    紀錄之素行，無視於國家杜絕毒品犯罪之禁令而多次販賣第
    一級毒品海洛因，嚴重戕害國民身心健康，對社會所生危害
    程度甚鉅，犯後尚恐嚇證人丁○○不得為對其不利之證述、
    或要求證人戊○○幫伊脫罪（見原審卷第二二一、三○○頁
    ），顯然藐視司法，惟念其本案三次犯罪所得合計僅二千元
    ，並其犯罪動機、目的、手段等一切情狀，認公訴人求處被
    告無期徒刑，尚有過重，應就被告三次犯行，各量處有期徒
    刑十七年，並定其應執行刑有期徒刑十九年。按查獲之第一
    、二級毒品及專供製造或施用第一、二級毒品之器具，不問
    屬於犯人與否，均沒收銷燬之；犯第四條之罪者，其供犯罪
    所用或因犯罪所得之財物，均沒收之，如全部或一部不能沒
    收時，追徵其價額或以其財產抵償之；毒品危害防制條例第
    十八條第一項前段、第十九條第一項分別定有明文。又毒品
    危害防制條例第十九條第一項規定：犯第四條至第九條、第
    十二條、第十三條或第十四條第一項、第二項之罪者，其供
    犯罪所用或因犯罪所得之財物，均沒收之，如全部或一部不
    能沒收時，追徵其價額或以其財產抵償之，係採義務沒收主
    義，凡供犯上開之罪所用或因犯罪所得之財物，均應宣告沒
    收，並不以扣案者為限，如不能沒收時，追徵其價額或以其
    財產抵償之，法院無審酌之餘地；倘犯罪所得之財物為新台
    幣時，因其本身即為我國現行貨幣價值之表示，不發生追徵
    其價額之問題（最高法院九十六年度台上字第八二三號、第
    一八二八號判決意旨參看）。被告於九十七年七月二十一日
    為警查獲時，扣得之海洛因一包驗餘淨重○．○二一八公克
    ，為第一級毒品，應依毒品危害防制條例第十八條第一項前
    段規定，於被告該次所犯販賣第一級毒品罪所處主刑項下併
    予宣告沒收銷燬之。扣案上開海洛因之外包裝袋一個，則係
    被告所有用以包裝扣案之海洛因，防止其潮濕、逸漏，供販
    賣第一級毒品預備之物，應於被告該次所犯販賣第一級毒品
    罪所處主刑項下併予宣告沒收別。扣案門號0000000
    000號行動電話、0000000000號行動電話（均
    含SIM卡）各一支，0000000000號電話係被告以
    自己名義申辦，0000000000號行動電話則係被告
    出錢要求廖健銓幫其申辦以供其使用，均為被告所有之物，
    有上開二支電話之申設資料在卷足憑，並據被告供承在卷（
    見原審卷第四七、六五、三一五、三二二頁），且上開二支
    行動電話係分別供被告於九十七年五月間販賣第一級毒品予
    丁○○、九十七年七月二十一日販賣第一級毒品予戊○○犯
    罪所用之物，業據證人丁○○、戊○○分別供述在卷；再被
    告九十七年七月二十一日為警查獲時扣得之二千七百元，其
    中五百元係當日販賣海洛因予戊○○所得，業經證人戊○○
    證述在卷，故該次犯罪所得業經扣案，應予宣告沒收，不生
    以被告之財產抵償問題；至被告於九十七年五月、九十七年
    七月十日分別販賣海洛因予丁○○所得之五百元、一千元，
    距離被告上述為警查扣二千七百元時，間隔已有相當時間，
    自難遽認扣案之二千七百元，包含被告該二次販賣海洛因所
    得，故應認該二次犯罪所得均未據扣案，均應依法諭知沒收
    ，如全部或一部不能沒收時，以被告之財產抵償之。至其餘
    扣案之玻璃吸食器一個、安非他命一小包、夾鍊袋一包以及
    五百元以外之現金等物，被告雖供承均為其所有，但辯稱與
    販賣第一級毒品無關（見原審卷第三一五頁），該等扣案物
    既均無證據足認與本件販賣第一級毒品犯行相關，自不得予
    以沒收，附此敘明。
伍、不另為無罪諭知部分：
一、公訴意旨另以：被告基於販賣第一級毒品之犯意，於九十七
    年六月間某日下午三、四時許，在其黎明路住處，以五百元
    之價格販賣海洛因一小包給丁○○。因認被告此部分，亦涉
    犯毒品危害防制條例第四條第一項之販賣第一級毒品罪嫌。
二、按犯罪事實應依證據認定之，無證據不得認定其犯罪事實；
    又不能證明被告犯罪者，應諭知無罪之判決，刑事訴訟法第
    一百五十四條第二項、第三百零一條第一項分別定有明文。
    再按認定不利於被告之事實，須依積極證據，苟積極證據不
    足為不利於被告事實之認定時，即應為有利於被告之認定，
    更不必有何有利之證據；又認定犯罪事實所憑之證據，雖不
    以直接證據為限，間接證據亦包括在內，然而無論直接或間
    接證據，其為訴訟上之證明，須於通常一般之人均不致有所
    懷疑，而得確信為真實之程度者，始得據為有罪之認定，倘
    其證明尚未達於此一程度，而有合理性懷疑存在時，即不得
    遽為被告犯罪之認定（最高法院三十年上字第八一六號、七
    十六年台上字第四九八六號判例意旨參看）。
三、公訴人認被告涉犯上開犯行，無非係以丁○○於偵查中之證
    述為其論據。惟查，證人丁○○於原審審理中到庭具結後，
    多次證稱：「（有無在九十七年六月間某日下午三、四時許
    ，在嘉義縣朴子市○○路五十-二號，以五百元之價格向綽
    號「黑松」男子購買海洛因一包？）證人丁○○答：這個我
    不確定，六月間的我不確定。」、「（你確定至少有向甲○○買過二次海洛因嗎？）證人丁○○答：我確定只有二次。
    」、「（是否就是九十七年五月間及九十七年七月十日這二
    次？）證人丁○○答：是。」、「（你究竟有無在九十七年
    六月間向甲○○以五百的價格向他購買海洛因？）證人丁○○答：我沒有印象，我知道五月份有。」、「（你向甲○○
    購買二次還是三次海洛因？）證人丁○○答：九十七年六月
    間那次我不確定」（見原審卷第一七○至一七一、一七五至
    一七六頁）。證人丁○○於原審審理中經交互詰問後，既證
    稱其不確定有無在九十七年六月間向被告購買海洛因，公訴
    人復未舉出其他證據用以證明被告涉有此部分之犯行，自難
    僅以證人丁○○於偵查中之證述，遽指被告有該部分犯行。
四、本件既查無積極證據足認被告有公訴人所指於九十七年六月
    間販賣第一級毒品予丁○○之犯行，原應就此部分為被告無
    罪之諭知，惟公訴意旨認此部分與前揭本院認定有罪部分有
    集合犯之裁判上一罪關係（見原審卷第二六一頁），爰不另
    為無罪之諭知。
陸、臺灣嘉義地方法院檢察署檢察官九十七年度偵字第四五二九
    號移送本院併案意旨略以：被告於九十七年六月間犯毒品危
    害防制條例第四條第一項之販賣第一級毒品罪，與本案係同
    一事實之同一案件，請併案審理云云。惟毒品危害防制條例
    第四條第一項所規定之販賣第一級毒品罪犯行，並非因集合
    本質上會反覆從事多數犯罪而成立之獨立犯罪型態，而與一
    般學理上及審判實務上所定義、習用之「集合犯」概念不相
    符合，前開移送併案事實所示之犯行，與上開經檢察官起訴
    後經本院論罪科刑之犯行間，並無所謂「集合犯」之實質上
    一罪關係存在，且本件被告被訴於九十七年六月間某日下午
    三、四時許，在其黎明路住處，以五百元之價格販賣海洛因
    一小包給丁○○部分，業經本院不另為無罪之諭知，移送併
    案意旨認此部分與本案之犯行間，係同一事實之同一案件云
    云，容有誤解，本院自無從併予審究，此部分應退由台灣嘉
    義地方法院檢察署檢察官另為適法之處理，附此敘明。
據上論斷，應依刑事訴訟法第三百六十九條第一項前段、第三百
六十四條、第二百九十九條第一項前段、修正前毒品危害防制條
例第四條第一項、第十八條第一項前段、第十九條第一項，刑法
第十一條、第二條第一項前段、第四十七條第一項、第五十九條
、第五十一條第五款，判決如主文。
本案經檢察官郭珍妮到庭執行職務。
中    華    民    國    98    年    6     月    4     日
                  刑事第四庭    審判長法  官  吳志誠
                                      法  官  陳珍如
                                      法  官  高明發
以上正本證明與原本無異。
如不服本判決應於收受送達後10日內向本院提出上訴書狀，其未
敘述上訴理由者，並得於提起上訴後10日內向本院補提理由書（
均須按他造當事人之人數附繕本）「切勿逕送上級法院」。
                                      書記官  歐貞妙
中    華    民    國    98    年    6     月    5     日
附錄本判決論罪法條：
毒品危害防制條例第4條第1項
製造、運輸、販賣第一級毒品者，處死刑或無期徒刑；處無期徒
刑者，得併科新臺幣1千萬元以下罰金。


司法院資訊處製作；財團法人民間司法改革基金會備份。
